【裁判字號】    90,簡上,142
【裁判日期】    901009
【裁判案由】    傷害
【裁判全文】
臺灣高雄地方法院刑事判決                          九十年度簡上字第一四二號
    上  訴  人  乙○○
右列上訴人即被告因傷害案件，不服本院九十年度易字第一九四七號中華民國九十年
六月二十二日第一審簡易判決（起訴案號：八十九年度偵字第二六一六六號），提起
上訴，本院判決如左：
    主  文
上訴駁回。
    事實及理由
一、本案經本院審理結果，認第一審簡易判決認事用法及量刑均無不當，應予維持，
    並引用該第一審簡易判決書記載之事實及理由。
二、上訴人上訴意旨，認其於右揭時、地僅與告訴人發生口角，並未扭打，告訴人所
    受傷害，係稍後告訴人夥同二名不詳姓名成年人，共同毆打被告時，自己造成之
    輕微擦傷，並非被告所致，亦有可能是被告在被毆打過程中有以腳或其他肢體反
    抗致造成甲○○受有輕微擦傷，然此亦屬被告正當防衛之結果，原審所認定之事
    實顯然不合法律之規定，是原審判決應予撤銷云云。惟查，上訴人即被告乙○○
    如何於右揭時、地與告訴人發生爭執、互毆，已據告訴人甲○○具狀及於偵查中
    指訴綦詳，且告訴人因此受有左胸擦傷（二×○‧一公分）、左前臂擦傷（三×
    ○‧二公分）、右小腿擦傷（三×二公分）、左上臂擦傷（二×二公分）等傷害
    ，亦有大東醫院八十九年八月十八日出具之驗傷診斷證明書一紙附卷可稽，而被
    告有於右揭時、地與告訴人發生爭執、拉扯等情，亦經被告於原審及本院審理時
    分別供承：「我們是有發生吵架、互相拉扯後，後來站長就把我們拉開」、「（
    問：為何會與告訴人發生吵架？）他在站內玩撲克牌，我去搭他的肩膀，他不高
    興所以就發生口角」、「（問：有無出手毆打告訴人？）有互相拉扯扭打」（見
    原審卷第十二頁、第十三頁）、「我們在計程車站內互有拉扯衣領，之後站長拉
    開我們‧‧‧」、「（問：左胸的傷害是否你造成？）我不知道，我有抓他胸口
    ，有可能是抓傷，但腿部傷害我不清楚」、「我不知道我們互拉扯，他就受傷，
    我們一拉扯站長就來排解了」（見本院九十年九月二十六日審判筆錄）等語在卷
    ，再衡諸一般人遭他人拉住胸口衣領時，必然以手、腳併用全力掙脫之情，則手
    、腳因而受擦傷，尚符情理，核與上開診斷證明書所載之受傷部位及傷勢相符，
  益徵告訴人之指訴，洵屬非虛。而互毆，本即不得主張正當防衛（最高法院十七
    年上字第六八六號判例參照）。被告雖辯稱伊是因遭告訴人毆打，基於正當防衛
    ，才致告訴人受傷云云，然告訴人稍後有夥同另二名不詳姓名成年男子，先架住
    被告，再由告訴人拿木棍毆擊被告，以致被告受有左側額骨開放性凹陷性骨折、
    急性硬腦膜上出血、蜘蛛網膜下腔出血、腦浮腫、腹部及腰椎挫傷等傷害，固有
    本院八十九年度易字第四四○七號及臺灣高等法院高雄分院九十年度上易字第二
    一九號刑事判決各一件附卷可稽，惟當時被告既遭二名不詳姓名男子先行架住，
    才被告訴人持木棍毆擊，告訴人自不可能受有上開之傷害，又縱被告遭告訴人毆
    擊當時有反擊行為，亦僅可能傷及該二名不詳姓名男子，顯無致告訴人受有如上
    開診斷證明書所載傷害之可能，從而，告訴人所受之上開傷害，應係先前與被告
    在高雄縣大寮鄉○○路○段博愛無線電計程車站內互毆所致至明，被告前開所辯
    ，顯係事後卸責之詞，要無可採。而告訴人雖因稍後毆擊被告受上開刑事判決處
    刑，然此與本案僅係時間相近，仍屬不同之傷害案件，自無解於被告先前與告訴
    人互毆，致告訴人成傷之罪責。因認原審適用刑事訴訟法第四百四十九條第二項
    ，刑法第二條第一項後段但書、第二百七十七條第一項、修正前第四十一條，罰
    金罰鍰提高標準條例第一條前段、第二條之規定，就上訴人即被告逕以簡易判決
    處拘役四十日，如易科罰金，以三百元折算一日，認事用法，核無不合，量刑亦
    屬妥適，上訴人上訴否認犯罪，指摘原判決不當，為無理由，應予駁回。
據上論斷，應依刑事訴訟法第四百五十五條之一第三項、第三百六十八條、第三百七
十三條，判決如主文。
中      華      民      國      九十      年    十      月      九      日
                                  臺灣高雄地方法院刑事庭
                                      審判長法  官  黃建榮
                                            法  官  吳宏榮
                                            法  官  李麗珠
右正本證明與原本無異。
不得上訴。
                                            書記官    陳掌珠
中      華      民      國      九十      年    十      月      九      日
附錄本判決論罪法條全文：
刑法第二百七十七條第一項
傷害人之身體或健康者，處三年以下有期徒刑，拘役或一千元以下罰金。


司法院資訊處製作；財團法人民間司法改革基金會備份。
